臺灣高等法院刑事判決　　　　　　　　96年度上訴字第4379號
　　上　訴　人
　　即　被　告　甲○○
上列上訴人因毒品危害防制條例案件，不服臺灣士林地方法院96
年度訴字第778號，中華民國96年8月31日第一審判決（起訴案號
：臺灣士林地方法院檢察署96年度毒偵字第1486號），提起上訴
，本院判決如下：
    主  文
上訴駁回。
    事  實
一、甲○○曾於民國95年間因施用毒品案件，經原審以95年度毒
    聲字第516號裁定送觀察、勒戒後， 認無繼續施用毒品傾向
    ，而於96年1月29日觀察勒戒執行完畢出監， 並由臺灣士林
    地方法院檢察署檢察官以95年度毒偵字第1932號為不起訴處
    分確定。 詎其於前開觀察勒戒執行完畢後5五年內仍不知悔
    悟，竟另各基於施用第一級毒品海洛因及第二級毒品安非他
    命之犯意， 於96年5月19日採尿前回溯26小時及96小時內某
    時許（不含查獲後至採尿前之該段期間），在臺北市大同區
    ○○○路麥當勞之廁所內，分別以針筒注射之方式非法施用
    第一級毒品海洛因及將安非他命置放於玻璃吸管內燒烤吸食
    煙霧之方式非法施用第二級毒品安非他命各一次，旋於96年
    5月19日7時許，在臺北市○○區○○街23巷1之1號5樓， 為
    警持搜索票前往執行搜索而當場查獲，並扣得其所有供施用
    第一級毒品海洛因所用之殘渣袋2個、注射針筒2支、供施用
    第二級毒品安非他命所用之吸管2支、 供施用第一級毒品海
    洛因及第二級毒品安非他命所用之分裝袋4個（ 以上物品保
    管字號為臺灣士林地方法院96年度保字第734號）， 嗣經警
    徵得其同意而採尿送臺灣檢驗科技股份有限公司檢驗之結果
    ，呈鴉片類及安非他命類陽性反應，始得知上情。
二、案經臺北縣政府警察局板橋分局報請臺灣桃園地方法院檢察
    署呈請臺灣高等法院檢察署核轉臺灣士林地方法院檢察署檢
    察官偵查起訴，因甲○○於本院準備程序中為有罪之陳述，
    嗣經本院合議庭裁定以簡式審判程序審理。
    理  由
一、被告經合法傳喚未於本院審判期日到庭陳述，惟前揭犯罪事
    實，業據被告甲○○於原審審判中及本院準備程序中均坦承
    不諱，並有臺北縣政府警察局板橋分局搜索扣押筆錄及扣押
    物品目錄表在卷可稽，且有如事實欄所載之扣案物品可資佐
    證；而其於96年5月19日所採集之尿液， 經送臺灣檢驗科技
    股份有限公司檢驗之結果，呈鴉片類及安非他命類陽性反應
    ，此有該公司於96年6月6日所出具之濫用藥物尿液檢驗報告
    書1份在卷可稽。按海洛因經注射入人體後， 其代謝物嗎啡
    之平均可檢出時限約為26小時，此有行政院衛生署藥物食品
    檢驗局81年9月8日 (81)藥檢壹字第8114885號函附卷可參；
    而甲基安非他命經口服投與後，約百分之70於24小時內自尿
    中排出，約百分之90於96小時內自尿中排出，而其成分之檢
    出，與其投與方式、投與量、個人體質、採尿時間與檢測儀
    器之精密度等諸多因素有關，因此僅憑尿液中呈安非他命陽
    性反應，推算吸食時間距採集時間之長短，最長可能不會超
    過四日，亦有行政院衛生署藥物食品檢驗局81年2月8日(81)
    藥檢壹字001156號函附卷可參， 足認被告甲○○確於96年5
    月19日採尿前26小時及96小時內之某時分（應扣除查獲後採
    尿前之該段期間），各施用第一級毒品海洛因及第二級毒品
    安非他命一次之犯行。又被告甲○○曾於95年間因施用毒品
    案件，經原審以95年度毒聲字第516號裁定送觀察、 勒戒後
    ，認無繼續施用毒品傾向， 而於96年1月29日觀察勒戒執行
    完畢出監，並由臺灣士林地方法院檢察署檢察官以95年度毒
    偵字第1932號為不起訴處分確定，此有臺灣高等法院被告前
    案紀錄表及上開不起訴處分書各1份在卷可按， 足徵被告甲
    ○○之上開自白與事實相符。本件事證明確，犯行洵堪認定
    ，應依法論科。
二、按肅清煙毒條例業於87年5月20日由總統以華總（一） 義字
    第8700099860號令將其名稱修正為毒品危害防制條例，並修
    正全文，於同年月22日生效，而該條例第二條將具成癮性、
    濫用性及對社會危害性之麻醉藥品與其製品及影響精神物質
    與其製品列為毒品，並將海洛因及安非他命分別列為毒品危
    害防制條例第2條第1項第1款及第2款之第一級毒品及第二級
    毒品，其中關於行為人施用海洛因及安非他命之行為，亦於
    該條例第10條第1項及第2項明定為施用第一級毒品罪及施用
    第二級毒品罪。又毒品危害防制條例業於92年7 月9 日修正
    公布全文，並於93 年1月9 日施行，而修正後毒品危害防制
    條例第20條第1 、2 、3 項規定：「犯第10條之罪者，檢察
    官應聲請法院裁定，或少年法院（地方法院少年法庭）應先
    裁定，令被告或少年入勒戒處所觀察、勒戒，其期間不得逾
    二月。」、「觀察、勒戒後，檢察官或少年法院（地方法院
    少年法庭）依據勒戒處所之陳報，認受觀察、勒戒人無繼續
    施用毒品傾向者，應即釋放，並為不起訴之處分或不付審理
    之裁定；認受觀察、勒戒人有繼續施用毒品傾向者，檢察官
    應聲請法院裁定或由少年法院（地方法院少年法庭）裁定令
    入戒治處所強制戒治，其期間為六個月以上，至無繼續強制
    戒治之必要為止。但最長不得逾一年。」、「依前項規定為
    觀察、勒戒或強制戒治執行完畢釋放後，五年後再犯第10條
    之罪者，適用本條前二項之規定。」，另於同條例第23條第
    1 項、第2 項規定：「依第20條第2 項強制戒治期滿，應即
    釋放，由檢察官為不起訴之處分或少年法院（地方法院少年
    法庭）為不付審理之裁定。」、「觀察、勒戒或強制戒治執
    行完畢釋放後，五年內再犯第10條之罪者，檢察官或少年法
    院（地方法院少年法庭）應依法追訴或裁定交付審理。」，
    參照前開之規定，施用毒品行為人因施用毒品案件，經檢察
    官依該條例第20條規定為觀察、勒戒或強制戒治執行完畢釋
    放後，於5年內再犯第10條之罪， 應由檢察官直接提起公訴
    。查本件被告前因施用毒品之行為，經法院裁定送觀察勒戒
    ，因認無繼續施用傾向， 而於96年1月29日觀察勒戒執行完
    畢出監， 復於5年內又為本件施用第一級毒品海洛因及第二
    級毒品安非他命犯行，核其所為，係犯毒品危害防制條例第
    10條第1項之施用第一級毒品罪及同條第2項之施用第二級毒
    品罪。又其非法施用第一級毒品海洛因及第二級毒品安非他
    命前後非法持有海洛因及安非他命之低度行為，為其非法施
    用之高度行為所吸收，均不另論罪。又其所犯上開二罪間，
    犯意各別，罪名互異，應予分論併罰。
三、原審因認被告罪證明確， 引用毒品危害防制條例第10條第1
    項、第2項，刑法第11條前段第41條第1項、第51條第5款 、
    第38條第1項第2款之規定，並審酌被告非法施用第一級毒品
    海洛因及第二級毒品安非他命，對個人身心戕害甚鉅，然於
    犯後尚能坦承犯行，並至國軍北投醫院進行依賴戒治，亦有
    該院出具之診斷證明書附卷可參，及其品行、犯罪之動機、
    目的、所受之刺激、手段、智識程度及所生危害等一切情狀
    ，分別量處施用第一級毒品有期徒刑六月，施用第二級毒品
    有期徒刑三月，並均諭知易科罰金之折算標準暨定其應執行
    刑及執行刑易科罰金之折算標準。對於扣案之殘渣袋2個、
    注射針筒2支及吸管2支，認係被告分別供施用第一級毒品海
    洛因及第二級毒品安非他命所用之物，且為被告所有，業經
    其供明在卷，爰均依刑法第38條第1項第2款之規定分別於施
    用第一級毒品罪及施用第二級毒品罪之主文項下宣告沒收之
    ；對於扣案之分裝袋4個，係併供施用第一級毒品海洛因及
    第二級毒品安非他命所用之物，且為被告甲○○所有，亦經
    其供明在卷，另依刑法第38條第1項第2款之規定併於施用第
    一級毒品罪及施用第二級毒品罪之主文項下宣告沒收之。至
    於扣案未使用之注射針筒123支，既非違禁物，且依卷內現
    存事證，亦無從認定為被告甲○○所有之物，爰均不另為沒
    收之諭知。核其認事用法，並無不合，量刑亦稱妥適，上訴
    人即被告上訴意旨坦承犯罪，惟請求從輕量處，並無理由，
    上訴應予駁回。
四、被告經合法傳喚未到庭，爰不待其到庭陳述，逕行判決。
據上論斷，應依刑事訴訟法第368條、第371條，判決如主文。
本案經檢察官林炳雄到庭執行職務。
中　　華　　民　　國　　96　　年　　12　　月　　31　　日
 　　　　　 刑事第４庭    審判長法　官　蔡秀雄
                                法　官　鄭水銓
                                法　官　周煙平
以上正本證明與原本無異。
施用第一級毒品部分如不服本判決，應於收受送達後十日內向本
院提出上訴書狀，其未敘述上訴之理由者並得於提起上訴後十日
內向本院補提理由書（均須按他造當事人之人數附繕本）。
其餘不得上訴。
                                書記官  蕭麗珍
中　　華　　民　　國　　97　　年　　1 　　月　　7 　　日
附錄：本案論罪科刑法條全文
毒品危害防制條例第10條
施用第一級毒品者，處 6 月以上 5 年以下有期徒刑。
施用第二級毒品者，處 3 年以下有期徒刑。